【裁判字號】    97,訴,2724
【裁判日期】    980923
【裁判案由】    給付貨款
【裁判全文】
臺灣臺中地方法院民事判決              97年度訴字第2724號
原      告  順通水泥製品股份有限公司
法定代理人  乙○○
訴訟代理人  甲○○
被      告  榮元營造有限公司
法定代理人  丁○○
訴訟代理人  張慶宗律師
複代理人    何孟育律師
上列當事人間請求給付貨款等事件，本院於民國98年9月2日言詞
辯論終結，判決如下：
    主    文
被告應給付原告新台幣陸拾柒萬肆仟壹佰拾玖元，及自民國九
十七年十一月四日起至清償日止，按年息百分之五計算之利息。
原告其餘之訴駁回。
訴訟費用由被告負擔百分之八十九，餘由原告負擔。
本判決原告勝訴部分，於原告以新台幣貳拾貳萬肆仟元為被告供
擔保後，得假執行。但被告以新台幣陸拾柒萬肆仟壹佰拾玖元
為原告預供擔保，得免為假執行。
原告其餘假執行之聲請駁回。
    事實及理由
壹、原告主張：
一、被告向台南縣政府承攬「96年度台南縣寬頻管道建置工程─
    新營市」（下稱系爭工程），向原告購買所需之水泥製品，
    兩造於民國97年3月6日簽訂「96年度台南縣寬頻管道建置工
    程─新營市」買賣合約書（下稱系爭買賣契約），約定由被
    告向原告購買寬頻A型大手孔442只、單價新台幣（下同）3,
    400元，寬頻B型大手孔64只、單價4,300元，合約並約定總
    價實做實算。原告陸續出貨，總出貨數量：A型467只、B型5
    8只，扣除已請款數量：A型282只、B型41只，則未請款數量
    為A型185只，金額679,875元（計算式：185×3500＋5％＝6
    79875）、B型17只，金額79,433元（計算式：17×4450＋5
    ％＝79433），故所欠貨款為759,308元迄未支付（計算式：
    679875＋79433＝759308）。原告已於97年7月18日委請律師
    發函催告，但被告仍未支付，被告依法應負給付買賣價金之
    責。
二、對被告抗辯之陳述：
（一）原告未曾保證出賣之售價，比金菱水泥製品股份有限公司
      （下稱金菱公司）之價格每單位便宜100元，事實上係被
      告要求原告趕貨增加供貨量，原告需另以蒸氣養護之工法
      增加產量，此種生產方式造成原告之成本增加，經原告之
      副總經理甲○○與被告公司之工地主管庚○○協商後，被
      告同意A型大手孔每個由3,400元調高至3,500元，B型大手
      孔每個由4,300元調高至4,450元。原告自97年1月間開始
      交貨後，97年1月及2月之貨款，被告均係以A型大手孔3,5
      00元，B型大手孔每個4,450元計價支付原告，3月份貨款
      被告積欠556,868元，僅付494,393元，4月份貨款394,223
      元，5月份貨款309,960元，6月份貨款55,125元，被告均
      藉詞不再支付。原告公司會計絕對未向被告公司會計己○○表明：「每個手孔單價相差100元係其誤載，請己○○
      自行更正即可」，更未向己○○表明：「原告之總經理表
      示，被告若不依調高之價格補足，原告將不再出貨」云云
      。尚且依經驗法則，A型手孔以3,500元、B型手孔以4,450
      元計價，被告怎可能於97年1至3月連續支付三次之貨款均
      未發現錯誤？若被告確係於97年3月間發現原告計價有錯
      誤，為何自97年3月間起至97年10月間起訴長達約7個月的
      期間，均未曾用書面向原告表明？
（二）原告所製傳真給被告之「榮元寬頻管道手孔生產預定進度
      表」，僅是原告本身之生產進度表，而非雙方已確定之交
      貨期限表。良以水泥業者所製之大型手孔或人孔，於成型
      後需放置28天做為養護期，逾養護期才能出貨送交工地，
      貨載至工地後需由監造顧問公司當場查驗並測試強度等，
      檢驗合格後才能卸貨，原告交至現場工地之貨均已經檢驗
      合格。原告何時要交貨，均是配合被告工程進度，於被告
      通知交貨後，由被告與監造顧問公司即台灣世曦工程顧問
      股份有限公司（下稱台灣世曦公司）之現場監造人員丙○○會同一起查驗，原告才能依通知送到工地查驗及測試，
      原告根本無法隨時擅自於任何時間均可送貨至工地。再被
      告所提出之「96年度台南縣寬頻管道建置工程─新營市施
      工日誌」，於97年5月23日記載實際進度82.88％，施工內
      容包括寬頻段手孔埋設及其他工作項目；被告提出之監造
      月報，同月之內容亦載明實際累計進度82.88％，工程進
      度落後，當時工地施工項目仍係於復興路、中山路施作，
      主要項目為管道開挖、母管及手孔埋設。另依被告提出之
      「台南縣寬頻管道建置工程監造日表」，填報日期97年4
      月29日，內容載明試體取樣，查驗A型手孔35座、B型手孔
      5 座，更可資證明原告是被動要求送貨後查驗，且至97年
      4 月29日仍在查驗，豈可能約定於97年4月14日前全部交
      貨完畢？原告交貨期至97年6月11日截止，完全係配合被
      告之工程進度，絕無遲延。至於被告於97年11月19日所提
      出之附表一，內容所載原告實際交貨數量均是被告片面擅
      自所製，既事先未經原告確認，且事後又未經原告方面任
      何人在其上簽名蓋章，原告否認之等語。
三、並聲明：被告應給付原告759,308元，及自起訴狀繕本送達
    被告之翌日起至清償日止，按年息5%計算之利息。原告願供
    擔保請准宣告假執行。
貳、被告則以：
一、本件被告施作工程所需之水泥製品原皆向訴外人金菱公司購
    買，嗣原告至被告公司招攬生意，並保證其價格比金菱公司
    之價格每單位便宜100元，故96年底由被告前往原告公司洽
    談並達成系爭合約內容，被告回公司後即於次日將已達成之
    合約內容擬成書面買賣合約書寄至原告處用印，原告於97年
    3月始將用印之系爭買賣契約書寄回被告，並將兩造原達成
    之買賣價格每單位調高，其中寬頻A型大手孔每單位由3,400
    元調至3,500元、寬頻B型大手孔每單位由4,300元調至4,450
    元。又依系爭買賣契約第5條，兩造於96年底達成系爭買賣
    合約時，原告即傳真其交貨之生產預定表予被告，其目的即
    係確認原告就系爭買賣契約產品之交貨期限，即該生產預定
    表應係兩造系爭買賣契約之附件，為系爭買賣契約之一部分
    ，且當時被告方面亦交付該預定表予業主，並經業主確認，
    故兩造就系爭買賣契約之價格應以原約定之價格為計價基準
    ，及兩造交貨期限自應以上開預定表所載之期限為終期。
二、原告於97年3月25日交付A型大手孔282只予被告，惟於3月25
    日因A型有17只退貨，故至97年3月A型實際出貨數量為265只
    ；另於97年4月22日A型退9只、B型退4只；4月29日A型退3只
    ；5月5日A型退3只、B型退2只；6月11日A型退4只、B型退2
    只，原告A型實際交貨數量應為446只、B型為54只。又原告
    於兩造96年底達成系爭買賣契約時，即於97年2月出貨於被
    告，並寄送請款單予被告，當時被告公司會計己○○發現請
    款單價格與兩造達成之系爭買賣契約內容每單位相差100元
    ，即與原告公司會計聯絡，原告公司會計表示此係其誤載，
    請被告公司會計己○○自行更正。嗣被告更正後即依原系爭
    買賣契約價格給付原告，故原告第一次請款之貨品數量為A
    型45只、B型13只，被告以系爭買賣契約之價格計算所得數
    額214,345元（計算式：「45×3400」＋「13×4300」＋5％
    營業稅－5000尾牙贊助＝219345），而開立發票日為97年4
    月15日之票據給付貨款。後原告公司會計向被告公司會計己○○告知其公司總經理表示，若被告不將前次交付貨品之款
    項，依原告97年3月寄回系爭買賣契約書中自行調高之價格
    補足，其公司將不出貨予被告。被告為免施作工程中斷，迫
    於無奈，將款項寄予原告。按系爭買賣契約第4條約定：「
    合約總價，實做實算，自簽訂後，如遇工料漲跌時，雙方均
    不得要求調整單價或任何補貼」，原告在兩造確立水泥產品
    之單價後，依約自不得再以任何理由調漲價格。況庚○○為
    被告公司之工地主任，所負責之工作內容為現場工地之監造
    ，系爭買賣契約之訂立非其責任範圍，豈有由庚○○與原告
    就已成立之系爭買賣契約再協商之理。兩造貨款之計算應以
    實際約定之價格為計算基準，原告請求數額係以未經被告同
    意之自行調漲單價計算，應屬有誤。
三、寬頻管道建置工程不論試挖之先前作業及開挖作業，預鑄手
    孔占有重要地位，施工過程皆須先埋設手孔後才能施作，手
    孔未到位一切施工皆將處於無法進行狀態，故為管控施工進
    度，監工單位定要求承包單位交付預定進度資料及預定進料
    表等文件，核章備查。又系爭產品之查驗流程係原告出貨─
    運到查驗場地─被告填查驗單並附進貨單給監造單位審核─
    監造單位至查驗廠查驗，原告未依約出貨至被告指定之場所
    ，被告實無法向監造單位申請查驗。系爭工程施工時，被告
    公司亦如施工慣例於開工前經由被告之受僱人陳馨驦交付手
    孔預定表予監造單位台灣世曦公司之監工人員即證人丙○○
    。在工程進行中，因手孔係管道工程施工中首項必備之物料
    ，苟手孔未能進場，管道工程即無法進行。系爭工程進行時
    ，多次因原告公司之手孔未能按預定進度交貨至工程延遲，
    此為證人丙○○所明知，其甚於工程進行中建議原告公司於
    製作水泥製品過程中加入早強製可縮短製作時間以解決供料
    不足之情形。再依台南縣政府98年7月6日函及台灣世曦公司
    98年7月13日函，可知被告公司於工程執行中確有進度落後
    之情形，因被告公司增加四組工班人力後始如期完工；且在
    台南縣政府函亦載係因查驗廠及材料送驗事宜尚未完所致，
    而該材料送驗事宜即為向原告公司訂購之手孔，故系爭工程
    之監工人員即證人丙○○於本院所為之證述與上述事實有違
    。兩造系爭買賣契約訂定時，即已確認原告方面須交付合於
    契約內容品質、效用之水泥產品，水泥產品在製成前須經何
    道程序或工法，應是原告在訂約前即須考量，而非於訂立契
    約後，以其為交貨遲延之理由，即大型手孔於成型後須放置
    數天之養護期，此應非系爭買賣契約之內容。被告當時為使
    工程施工順利之首要條件即是原告須依合約進度出貨，但因
    原告一再延宕，被告乃多次向原告催貨，原告辯稱其配合被
    告之工程進度，並無遲延，實無可採。
四、兩造約定之交貨期限係至97年4月14日，然原告實際交貨係
    交至97年6月11日，原告顯已逾期58日，依系爭買賣契約第
    11條約定，逾期罰鍰：如有交貨逾期一日，乙方（即原告）
    願負逾期之罰款，每日依契約價金總額千分之5計算逾期違
    約金，逾期違約金之總額，以契約價金總額百分之20為上限
    ，被告自可請求原告給付逾期罰款，數額為548,496元（計
    算式：0000000×0.005×58＝548496），但依契約約定以契
    約價金總額20％為上限，而契約總價20％為367,206元，故
    原告逾期，被告當可主張該逾期罰款。若原告依約期交貨，
    被告之工程於97年4月底即可完工，但原告遲延給付致被告
    工程延宕，其中包括員工薪資支出1,946,117元、工務所、
    員工宿舍租金損失103,396元（該部分租金尚包括被告為使
    系爭買賣契約之產品有置放之地點，向第三人承租空地之租
    金支出）及電話費支出15,548元，共計2,065,061元。依約
    定之交貨進度，寬頻A型大手孔原告應於97年3月底達到80
    ％貨品數量，但原告於97年3月實際交貨僅達到約60％，寬
    頻B型大手孔於97年3月10日應交完全部之數量，然3月10日
    原告之實際交貨數量僅達到75％。原告遲延給付致被告工程
    延宕之影響實已超過二個月，但本件被告僅主張延宕二個月
    ，請求97年5、6月二個月份之損失，此係因原告遲延給付所
    致之損害，依民法第231條第1項規定，被告自可請求併於本
    件訴訟主張抵銷。綜上所述，原告遲延給付造成被告所受之
    損害業已大於原告所請求之數額，原告提起本訴應屬無理由
    等語，資為抗辯。
五、並聲明：原告之訴及假執行之聲請均駁回；如受不利判決，
    願供擔保請准宣告免為假執行。
、本件經兩造整理並協議簡化爭點如下：
一、兩造不爭執之事項（本院逕採為判決之基礎，毋庸證明）：
（一）兩造於97年3月6日就被告承攬之系爭工程所需水泥製品，
      簽訂系爭買賣契約，約定由被告向原告購買寬頻A型大手
      孔442只、單價3,400元，寬頻B型大手孔64只、單價4,30
      0元，合約並約定總價實做實算。
（二）被告已給付A型大手孔282只，每只3,500元、寬頻B型大手
      孔41只，每只4450元，加計5%營業稅，合計給付1,227,92
      4元貨款予原告。
（三）原告就上開被告購買尚未付款之A、B型大手孔，其交付予
      被告之時間如本院卷一第17頁客戶對帳單所列日期。
二、兩造爭執之事項（本院判斷）：
（一）原告依買賣契約請求被告給付積欠之貨款有無理由？數額
      若干？
    1.被告實際上共向原告購買寬頻A型大手孔、寬頻B型大手孔
      之數量為何？
    2.兩造間就系爭水泥製品買賣標的合意之價格為何？
      (1)原告是否嗣後有與被告達成合意，將A、B型大手孔之單
        價由3,400元、4,300元分別調高為3,500元、4,450元？
        原告有無與被告公司之庚○○協商同意調高價格？
        庚○○有無代理被告公司協議調價之權限？上開價格
          之調整有無經被告公司之同意？
      (2)被告於97年1、2、3月等期間，依照調高之價格對原告
        給付買賣價款，是否即為同意調高價格？
    3.被告目前尚積欠原告之買賣價金若干？
（二）被告主張原告逾期給付，其得就請求被告給付逾期罰款及
      賠償遲延給付所受之損害，並主張抵銷，有無理由？
    1.原告交付被告購買之前揭手孔，有無給付遲延之情事？是
      否該當系爭買賣契約第11條給付逾期罰款之約定？
      原告依約應交付買賣標的之時間為何？
      被告提出「榮元寬頻管道手孔生產預定進度表」主張兩造
      約定之交貨期限為97年4月14日，是否屬實？
      原告主張其交貨之時程需依照被告之指示，有無理由？
      如原告有給付遲延之情形，應給付之逾期罰款數額為何？
    2.如原告確有遲延給付之情事，被告是否因為原告之遲延給
      付而受有損害？其損害若干？
      被告主張因原告給付遲延所致，於遲延期間增加員工薪資
      支出1,946,117元，工務所與員工宿舍之租金支出103,396
      元，電話費支出等，共計2,065,061元，有無理由？
肆、本院之判斷：
一、原告依買賣契約請求被告給付積欠之貨款有無理由？數額若
    干？
（一）被告實際上共向原告購買寬頻A型大手孔、寬頻B型大手孔
      之數量為何？
      查兩造於97年3月6日簽訂系爭買賣契約時，雖約定被告向
      原告購買寬頻A型大手孔442只、寬頻B型大手孔64只，惟
      亦約定合約總價實做實算，此為兩造不爭執之事實，並有
      系爭買賣契約書附卷可稽（見本院卷一第8、10頁）。證
      人即負責系爭工程現場監造之工程師丙○○到庭結證稱：
      榮元公司承包系爭工程所需用到的水泥製品於施工過程中
      ，有更換手孔及型號之情形，因配合現地的需求有時型號
      的手孔無法安裝，所以需要更換手孔的型號，就是單純由
      由A型改為B型或由B型改為A型，並無用其他型號等語（見
      本院卷二第64頁正反面），並有被告公司提出之系爭工程
      監造日表在卷可憑（見本院卷一第296 、300、311、324
      頁等），堪信屬實。系爭工程所需之手孔，既有時因配合
      現地之需求必須變更型號，故系爭買賣契約因而約定合約
      總價實做實算，亦即被告向原告購買系爭工程所需之寬頻
      A、B型大手孔數量，應以實際上原告送至工地予被告施作
      之數量為準，而非兩造簽訂系爭買賣契約之初所約定之數
      量，亦非以被告所提出之生產預定進度表為準。原告原主
      張其出貨予被告之手孔總數量為A型467只、B型58只等語
      。惟經本院向系爭工程之業主即台南縣政函查結果，系爭
      工程迄完工驗收止，共使用A型手孔449座、B型手孔55座
      等情，有該府函文在卷可憑（見本院卷二第92頁），此為
      被告所不爭執，原告嗣亦表明：同意按台南縣政府前開回
      函之數量計算被告應給付予原告之貨款等語（見本院卷二
      第135頁反面）。準此，被告實際上共向原告購買寬頻A型
      大手孔449只、寬頻B型大手孔55只，堪以認定。
（二）兩造間就系爭水泥製品買賣標的合意之價格為何？
      查兩造成立系爭買賣契約時原約定被告向原告購買A型、B
      型大手孔之單價為A型大手孔每只3,400元、B型大手孔每
      只4,300元，此為兩造不爭執之事實。原告主張：嗣後有
      經被告公司庚○○同意，每只調漲100元，亦即A、B型大
      手孔之單價分別調高為每只3,500元、4,450元等語，並舉
      證人即被告公司之工地主任庚○○為證。被告則以前揭情
      詞置辯，提出付款支票影本，並舉證人即被告公司之會計
      己○○為證。按當事人互相表示意思一致者，無論其為明
      示或默示，契約即為成立，民法第153條第1項定有明文。
      所謂默示之意思表示，係指依表意人之舉動或其他情事，
      足以間接推知其效果意思者而言；所謂默示之承諾，係指
      依要約受領人之舉動，或其他情事足以間接推知其有承諾
      之意思者而言（最高法院29年上字第762號判例、21年上
      字第1598號判例參照）。經查：
      1.被告抗辯：兩造於96年年底就系爭買賣契約談妥之價格
        為A型大手孔每只3,400元、B型大手孔每只4,300元，嗣
        被告將已達成之合約內容擬成書面買賣合約書寄至原告
        處用印，原告於97年3月始將用印之買賣合約書寄回被
        告，並將寬頻A型大手孔每單位由3,400元調至3,500元
        、寬頻B型大手孔每單位由4,300元調至4,450元等語，
        此為原告所不爭執。揆諸原告提供予被告之手孔生產預
        定進度表（見本院卷一第49頁），其生產日期係始於97
        年1月間，且原告亦主張其於97年1月間即開始出貨予被
        告（見本院卷一第98頁反面），是系爭買賣契約之日期
        97年3月6日應係嗣後補訂書面契約所致。兩造於96年年
        底既就系爭買賣契約之價金及標的物談妥而意思合致，
        買賣契約已成立而生效，自應受拘束。又系爭合約第4
        條固約定：合約總價，實做實算，自簽訂後，如遇工料
        漲跌時，雙方均不得要求調整單價或任何補貼等語，惟
        此係兩造本於自由意思所為之約定，自不排斥嗣後雙方
        再基於自由意思另行合意調整單價等情形，且依後約推
        翻前約之法理，自應依其後之約定為準。查原告於97年
        3月將用印之買賣合約書寄回被告，並將寬頻A型大手孔
        每單位由3,400元調至3,500元、寬頻B型大手孔每單位
        由4,300元調至4,450元，核其性質係向被告發出調高單
        價之要約意思表示，兩造有無達成調高單價意思表示之
        合致，端視被告有無對原告之該要約承諾而定。
      2.被告抗辯：原告於97年2月出貨於被告，並寄送請款單
        予被告，當時被告公司會計己○○發現請款單價格與兩
        造達成之系爭合約內容每單位相差100元，即與原告公
        司會計聯絡，原告公司會計表示此係其誤載，請被告公
        司會計己○○自行更正；嗣被告更正後即依原系爭買賣
        契約價格給付原告，故原告第一次請款之貨品數量為A
        型45只、B型13只，被告以系爭買賣契約之價格計算所
        得數額219,345元，扣除原告承諾贊助被告尾牙5,000元
        ，而簽發發票日97年4月15日、面額214,345元之支票予
        原告以給付貨款等語，業據被告提出支票影本一份，並
        舉證人己○○為證（見本院卷一第110、127頁），固堪
        信屬實。惟此係97年2月間之情事，而原告係於97年3月
        間始向被告要求提高單價，已如前述，是尚不能據此認
        定被告未同意原告調高單價之要求。
      3.證人庚○○到庭證稱：伊為被告公司承攬系爭工程之工
        地聯絡人，負責一些雜項如調材料、買賣材料、工地現
        場的零碎問題，系爭買賣契約之單價是伊與被告公司董
        事長與原告談的，當時談好的單價是A型3,400元、B型
        4,300元，並非單價表上修改後的金額，後來原告公司
        的甲○○有跟伊協商調高手孔的單價，但伊回答甲○○
        說單價是公司才能決定，不是伊能決定的，並無達成合
        意要調高單價，甲○○有跟伊說要調高100元，但伊沒
        有同意，因價格是公司決定，伊當時是答應甲○○說要
        跟被告公司報備說原告公司要提高100元，並不是答應
        說好，因伊無權利提高單價等語。依證人庚○○前揭證
        述，原告公司之副總經理甲○○確有向被告公司之庚○○表示單價要提高100元，而庚○○亦允諾要跟被告公
        司報備，應無疑義。證人即被告公司之會計己○○到庭
        證稱：伊收到原告的請款單發現單價與合約不一樣，伊
        跟原告公司會計聯絡後，原告公司會計叫伊直接改過來
        就好，是他們輸入錯誤，伊知道後來原告有寄回合約書
        ，裡面的單價已經用筆改過，是剛剛給伊看過的單價表
        有塗改的，原告公司的會計有跟伊講過，叫伊跟被告公
        司總經理講，若不依調高後的價格補足已付之貨款，就
        不出貨，伊打電話去跟原告催貨時，原告公司的人就說
        沒有貨，要被告公司把之前的貨款補足，原告才要出貨
        ，伊說合約上已有約定單價，不可以調高，伊有將此事
        告知董事長、現場工地主任等語（見本院126頁正面至
        128頁反面）。足見原告非但與被告公司之工地聯絡人
        庚○○協商提高單價，並透過事後補訂之書面買賣契約
        及會計，向被告公司要求提高單調，並按調高後之單價
        補足第一次給付之貨款。而被告自承就系爭買契約之貨
        款，除第一次於97年2月間按原約定之單價簽發發票日
        97年4月15日、面額214,345元之支票予原告外，嗣後即
        按調高後之單價，分別簽發發票日97年4月25日、面額
        451,711元，97年6月15日、面額494,393元之支票予原
        告以給付貨款，此有被告提出之支票影本在卷可憑（見
        本院卷一第110、111頁）。另就被告已給付A型大手孔
        282只，每只3,500元、寬頻B型大手孔41只，每只4450
        元，加計5%營業稅，合計給付1,227,924元貨款予原告
        部分，經列為兩造不爭執之事項。準此，原告公司之副
        總經理甲○○確有向被告公司之庚○○表示單價要提高
        ，而庚○○亦允諾要跟被告公司報備，縱庚○○無權代
        理被告公司承諾原告之要求提高單價，惟庚○○或原告
        公司之會計向被告公司反應後，被告公司既已依照調高
        後之單價即A型大手孔每只3,500元、B型大手孔每只4,4
        50元給付貨款，且給付之數量計A型大手孔282只，占總
        出貨量449只之一半以上；B型大手孔41只，占總出貨量
        55只至少4分之3，足以間接推知其有承諾按原告要求調
        高單價之意思。至於證人己○○證述原告公司的會計有
        提到若被告公司不依調高後的價格補足已付之貨款，就
        不出貨，其打電話去跟原告催貨時，原告公司的人說沒
        有貨，要被告把之前的貨款補足才要出貨云云。惟原告
        主張：其於97年1至6月均有交貨給被告，被告3月份之
        貨款未全部付足，4月份開始即完全未付等語，此為被
        告所不爭執，果爾，被告自97年3月間之貨款既已有未
        全部清償之事，97年4月份之貨款更全未給付，而原告
        仍持續出貨之97年6月間，證人己○○此部分證述與實
        際情形不符，是否屬實，即有可疑。況原告果有向被告
        表示：被告不按調高後之單價支付、補足貨款，原告即
        不出貨云云，原告將涉及債務不履行之違約責任，且前
        開用語尚難認有脅迫之情事（縱有脅迫亦屬得撤銷之範
        圍），被告自得本於其自由意思決定是否同意按原告要
        求調高之單價給付貨款，被告評估之結果，既按原告之
        要求給付貨款，自應認被告已默示同意原告提高單價之
        要求，是被告此部分抗辯，並非可採。
（三）被告實際上共向原告購買寬頻A型大手孔449只、寬頻B型
      大手孔55只，已如前述，按調高後之單價即寬頻A型大手
      孔每只3,500元、B型大手孔每只4,450元計算，其貨款總
      計為1,816,250元｛（4493500＝0000000）＋（55445
      0＝244750）＝0000000｝，加計5%營業稅90,813元（0000
      0000.05＝90813，元以下四捨五入）後，其貨款為1,90
      7,063元。被告已給付1,227,924元貨款予原告，且被告抗
      辯第一次給付貨款時，原告同意贊助被告公司尾牙5,000
      元，此為原告所不爭執，經扣除後，被告尚欠原告貨款67
      4,139元（0000000－0000000－0000＝674139）。原告依
      系爭買賣契約之法律關係請求被告給付積欠之貨款，於此
      數額內有理由，應予准許；逾此數額部分則於法無據。
二、被告主張原告逾期給付，其得請求被告給付逾期罰款及賠償
    遲延給付所受之損害，並主張抵銷，有無理由？
（一）查被告抗辯：兩造約定之交貨期限為97年4月14日前云云
      ，固據其提出「榮元寬頻管道手孔生產預定進度表」，並
      舉證人庚○○、己○○等為證。惟查：
      1.兩造就交貨期限於系爭買賣契約第6條約定：「自訂約
        日起，數量多寡配合甲方（即被告）交貨，如有供料不
        足之現象，依本契約第12條規定。」並於該條前開打字
        之條文後另以手寫：「依業主認可之進度表，且需養護
        期滿。」（見本院卷一第8頁）。所謂「依業主認可之
        進度表」，是否即係被告提出之「榮元寬頻管道手孔生
        產預定進度表」（見本院卷一第49頁），尚非無疑。蓋
        依該進度表之用語，已表明係「生產」，而非交付，且
        係「預定」之進度表。其次，證人即負責系爭工程現場
        監造之工程師丙○○到庭結證稱：（提示本院卷一第49
        頁）沒有看過榮元寬頻手孔預定進度表，順通水泥公司
        提供該工程之手孔等水泥製品，原則是包商榮元公司與
        材料商順通水泥公司間的事情，伊不清楚，監造公司的
        立場是榮元公司要依照預定的時程進場施工，相關的材
        料要由榮元公司自己管控，依照榮元公司跟業主的約定
        ，手孔等水泥製品之提供進度不用送給業主認可核定，
        伊不知榮元公司有無將手孔預定進度表送交業主，如果
        是榮元公司私底下送的，監造單位並不知情，原則上榮
        元公司送給業主的資料都要先經過監造公司審核後再陳
        報給業主，如果該公司有送，監造公司應該會知道等語
        （見本院卷二第62頁反面、第63頁正面及第64頁正面）
        。依其證述，被告公司與業主即台南縣政府之約定，手
        孔等水泥製品之提供進度不用送給業主認可核定，監造
        公司亦未收到被告公司提送之進度表。再者，本院向系
        爭工程之業主即台南縣政府函查，該府函覆：系爭工程
        被告於施工前或施工中，無檢送「手孔生產預定進度表
        」或類似文件，供該府存查等情，此有該府98年8月5日
        函文在卷可稽（見本院卷二第92頁）。足見兩造就交貨
        期限，並無所謂需「依業主認可之進度表」為準。
      2.證人即被告公司系爭工程工地連絡人庚○○到庭證稱：
        （提示本院卷一第49頁生產進度預定表）（當時是否談
        好原告公司要依該進度表上所載之日期將貨送到工地？
        ）伊不瞭解等語（見本院卷一第214頁）。依證人庚○○之證述，其為被告公司系爭工程工地聯絡人，負責調
        配材料、買賣材料、工地現場之零碎雜項，且其曾與被
        告公司負責人丁○○一起前往原告公司與原告公司之甲○○談購買水泥製品的事（見本院卷第124頁），如原
        告公司出貨確需依「榮元寬頻手孔預定進度表」所載之
        日期，證人庚○○豈有不知之理？其次，證人即監造公
        司監造工程師丙○○到庭證述系爭工程施工過程中，其
        所需用到之水泥製品，因配合現地需求，有更換手孔及
        型號之情形，亦即由A型改為B型或由B型改為A型等情，
        且依被告公司提出之系爭工程監造日表之記載，確有此
        情形，已如前述。根據系爭工程之監工日報表，系爭工
        程97年4月15日、97年4月19日、97年4月30日、97年5月
        12日，均有施工地點原B型手孔因地下管道衝突改採A型
        手孔之情形；97年5月23日之監工日報表記載：復興路
        FS002（A型）手孔因考量後續寬頻管道97年度銜接改採
        B型；長榮路一段A型手也因地下管道影響，取消該手孔
        之埋設等情（見本院卷一第296、300、311、324、33 5
        頁等）。系爭工程所需之手孔，既有時因配合現地之需
        求必須變更型號，故系爭買賣契約因而約定合約總價實
        做實算，且數量多寡配合甲方（即被告）交貨，換言之
        ，被告向原告購買系爭工程所需之寬頻A、B型大手孔數
        量，應以實際上原告送至工地予被告施作之數量為準，
        且需配合被告之施工進度及實際施作現場之需求，並非
        以生產日期僅記載至97年4月14日之「榮元寬頻管道手
        孔生產預定進度表」為交貨之期限，要無可疑。證人即
        當時任職於原告公司負責出貨及調貨之戊○○到庭結證
        稱：原告公司出貨客戶本來就有傳真叫貨，原告才依據
        傳真地址送貨，本件伊當時是跟庚○○聯絡詢問工程地
        點、工程時間多久、送貨如何配合，伊必須要知道現場
        是由誰叫貨，第一次跟伊叫貨的是趙志華，是打電話給
        伊，伊跟他說最好用傳真才有憑據，可能他是工地主任
        所以無法傳真，因本件叫貨比較急所以才允許他們用電
        話叫貨，本件自始至終被告都是用電話叫貨，趙志華叫
        貨約一個月左右，之後換一個陳小姐，記得陳小姐叫了
        二、三次後就換了梁小姐，（提示本院卷一第49頁生產
        進度預定表）這個表是原告公司的廠長排的，伊有參與
        ，該進度表是生產的進度表，不是交貨的進度表；原本
        三月底至四月被告公司是一個工班在做，於四月份突然
        增加二至三個工班在做，所以原告公司生產的手孔無法
        應付被告公司，被告公司有打電話來催貨沒錯，依原告
        公司的出貨幾乎是二天出一次貨，被告收到貨後會再聯
        繫之後要出的貨，原告才有辦法繼續出貨，原告公司生
        產被告購買的手孔，本來有依生產預定表生產，但後來
        被告公司說這樣工程來不及，那時伊有跟原告公司反應
        必須蒸汽養生才能增加生產量，且耗油量成本會增加很
        多，伊有反應給原告公司，原告公司有反應給被告公司
        ，有達成合意說每個增加100元等語（見本院卷一第128
        頁反面、129頁正反面），核與證人庚○○證稱：一般
        都是會計叫貨，都是己○○小姐叫他們送到料場，原告
        公司才送去等語相符，而原告公司出貨需視工地現場實
        際情形，已如前述，且被告公司施作系爭工程，嗣後確
        有增加工班施工之情事（詳如後述），是證人戊○○前
        揭證述應可採信，益徵「榮元寬頻管道手孔生產預定進
        度表」並非原告公司交貨之期限。從而被告以原告交貨
        違反該進度表之最後日期4月14日，主張原告實際交貨
        係交至97年6月11日，逾期58日，依系爭合約第11條約
        定，應罰鍰367,206元，並無理由。
（二）證人己○○固到庭證稱：原告公司出貨給被告，並非被告
      要打電話去給他們請他們出貨，他們才送貨，簽合約時就
      有一個時間表，所以他們要依那個進度表出貨，自己把貨
      送到料場，原告並無依該進度表自己把貨送到料場云云。
      惟證人庚○○證稱：一般都是會計叫貨，都是己○○小姐
      叫他們送到料場，原告公司才送去等語，其二人就原告是
      否主動依該進度表送貨，或被告公司叫貨時始送貨一節，
      證述明顯不同。且「榮元寬頻管道手孔生產預定進度表」
      並非原告為交貨之期限，已如前述，是證人己○○前揭證
      述並非實在。其次，證人庚○○到庭證稱：原告公司交付
      貨品有延誤，因此耽誤到工程，因原告沒有照剛剛提示給
      伊看的生產進度預定進度表來生產，有影響到被告公司的
      工程進度云云（見本院卷一第124頁反面）。惟庚○○就
      兩造是否談妥原告公司需依該進度表上所載之日期將貨送
      到工地一事，證述不瞭解，已如前述，且系爭工程最初進
      度落後因素包括驗廠及材料送驗事宜尚未完成、AC廠商無
      法確認，造成後續進度落後將持續擴大；解決方案為請榮
      元公司研擬具體改善對策提報監造審查、提出趕工計畫、
      增為四組工班同時進場施做等語，有台南縣政府函文在卷
      可憑（見本院卷二第36頁）。且證人丙○○到庭結證稱：
      榮元公司承包系爭工程進度落後的原因如臺南縣政府函覆
      的內容，該函文所謂材料送驗尚未完成不是指水泥製品，
      函文提到驗場及材料送驗事宜，尚未完成，是指工程初期
      時監造公司會針對承包商所提供的材料供應商，做一個驗
      場的動作，就是檢驗供應商所供應的材料是否合乎相關合
      約的約定；函文提到驗場及材料送驗事宜，尚未完成，是
      指該工程所有有用到的材料驗場提送的進度都落後，因要
      榮元公司提報出來，監造單位才去做驗場的動作；函文提
      到AC廠商無法確認，意思就是負責鋪設該工程路面柏油瀝
      青的廠商，無法確認是指榮元公司沒有提到該部分負責的
      廠商；據伊所知及伊監造的過程，順通公司所提供的水泥
      製品，並沒有因此成為榮元公司承包該工程進度落後的原
      因等語（見本院卷二第63頁反面、64頁正面）。依其證述
      及前揭台南縣政府之函文，足見被告承攬系爭工程，其進
      度落後之原因與原告交付水泥製品之期限無關。況本件被
      告請款之水泥製品，其出貨日期及所出貨物分別散落在97
      年4月1日寬頻A型大手孔20只、97年4月11日寬頻A型大手
      孔20只、97年4月19日寬頻A型大手孔20只、97年4月22日
      寬頻A型大手孔20只、97年4月28日寬頻A型大手孔15只及
      寬頻B型大手孔5只、97年4月29日寬頻A型大手孔20只、97
      年5月2日寬頻A型大手孔15只及寬頻B型大手孔5只、97年5
      月5日寬頻A型大手孔15只及寬頻B型大手孔5只、97年5月7
      日寬頻A型大手孔20只、97年5月13日寬頻A型大手孔14只
      及寬頻B型大手孔6只、97年6月11日寬頻A型大手孔21只等
      ，此有原告提出之送貨單及客戶對帳單在卷可稽（見本院
      卷一第11至17頁），並非延至97年6月11日或某一時日始
      將本件請求之手孔數量交付予被告，衡情被告自無需增加
      工班人力後始能施作，蓋被告增加人力，亦需有相當數量
      之手孔可供所增加之人力施作，是被告抗辯其因原告遲延
      給付而受有損害，主張抵銷，難認有理由。
三、綜上所述，原告依買賣契約之法律關係，請求被告給付積欠
    之貨款，於674,139元及自起訴狀繕本送達被告之翌日即97
    年11月4日起至清償日止，按年息5%計算之法定遲延利息之
    範圍內，核屬有據，應予准許，逾此範圍之請求無理由，應
    予駁回。至於被告抗辯原告逾期給付，其得依約請求被告給
    付逾期罰款及賠償遲延給付所受之損害，並主張抵銷，則無
    理由，無法准許。
四、兩造分別陳明願供擔保聲請宣告假執行及免為假執行，就原
    告勝訴部分經核於法均無不合，爰分別酌定相當擔保金額准
    許之。至原告敗訴部分，其假執行之聲請亦失所依附，應併
    駁回之。
五、本件事證已臻明確，兩造其餘攻擊防禦方法，核與判決結果
    不生影響，爰不逐一論述。又被告聲請訊問證人陳馨驦、林
    建忠、黃靖維及向台灣世曦公司調取系爭工程施工計劃書，
    以明被告確有交付手孔生產預定進度表予證人丙○○及因原
    告延遲交貨致被告施工進度落後等情，因該部分業經台南縣
    政府函覆，並經證人丙○○詳述在卷，事證已甚明確，本院
    認無加以調查之必要，併予敘明。
伍、訴訟費用負擔、宣告假執行及免為假執行之依據：民事訴訟
    法第79條、第390條第2項、第392條第2項。
中    華    民    國    98    年    9     月    23    日
                  民事第三庭    法  官  黃渙文
正本係照原本作成。
如對本判決上訴，須於判決送達後20日內向本院提出上訴狀（須
附繕本）。
中    華    民    國    98    年    9     月    23    日
                                書記官


司法院資訊處製作；財團法人民間司法改革基金會備份。
